【裁判字號】    97,訴,1791
【裁判日期】    990608
【裁判案由】    妨害性自主
【裁判全文】
臺灣臺南地方法院刑事判決              97年度訴字第1791號
公  訴  人  臺灣臺南地方法院檢察署檢察官
被      告  丁○○
選任辯護人  莊美貴律師
上列被告因妨害性自主案件，經檢察官提起公訴（97年度偵字第
5016號），本院判決如下：
    主  文
丁○○對十四歲以下之女子犯強制猥褻罪，處有期徒刑年貳月
，並應於刑之執行前，令入相當處所，施以治療，其期間至治癒
為止，但最長不得逾年。又犯乘機猥褻罪，處有期徒刑捌月。
應執行有期徒刑年捌月，並應於刑之執行前，令入相當處所，
施以治療，其期間至治癒為止，但最長不得逾年。
其餘被訴部分無罪。
    事  實
一、丁○○與代號0000-0000號（以下稱甲○，民國80年10月00
    日生，其餘姓名戶籍資料均詳如卷附代號與真實姓名對照表
    ）間係屬旁系血親關係。詎丁○○於民國91年9月間某日13
    時許，明知當時甲○係未滿14歲之女子，竟基於對14歲以下
    女子為猥褻行為之犯意，在臺南縣永康市○○○街（下稱甲
    ○祖母之住處，完整住址詳卷所載）之住處客廳，趁其與甲
    ○2人在上址觀看電視時，違反甲○之意願情況下，強拉甲
    ○之手撫摸丁○○性器，以滿足自己性慾。
二、丁○○於96年8月27日13時許，在臺南縣永康市○○路（下
    稱甲○外公之住處，完整住址詳卷所載）之住處1樓，見甲
    ○睡臥於上址客廳床舖，竟基於猥褻之犯意，利用甲○睡覺
    不能抗拒之情況下，撥開甲○內褲以口舔甲○之下體，以此
    方式對A女為猥褻行為，藉此滿足自己性慾。嗣甲○於97年2
    月1日，因與其母代號0000-0000A（以下稱乙○，真實姓名
    、年籍詳如卷附代號與真實姓名對照表）發生衝突，撥打11
    3婦幼保護專線，並申訴其受丁○○侵性害乙節後，復將上
    情告訴甲○之爺爺代號0000-0000B（下稱丙○，真實姓名、
    年籍詳如卷附代號與真實姓名對照表），丙○得知後報警，
    始查悉上情。
三、案經丙○訴由臺南縣警察局歸仁分局報請臺灣臺南地方法院
    檢察署檢察官偵查起訴。
    理  由
壹、程序方面：
一、關於證人即被害人甲○、證人乙○、丙○於警詢所為證述之
    證據能力:
    按被告以外之人於審判外之言詞或書面陳述，除法律有規定
    者外，不得作為證據，刑事訴訟法第159條第1項定有明文。
    查證人即被害人甲○、證人乙○、丙○於警詢所為之陳述，
    均係被告以外之人於審判外之陳述，被告及選任辯護人既不
    同意作為證據，且無同法第159條之1至之159條之5例外規定
    之情形，依上開規定，自均無證據能力。
二、關於證人乙○、丙○於偵訊未經具結所為證述之證據能力:
    按除有不得令其具結之法定事由外，證人應命具結，刑事訴
    訟法第186條第1項定有明文。又對於不得令具結之證人，應
    告以當據實陳述，不得匿、飾、增、減，同法第187條第2項
    亦有明文規定。偵查中到庭接受檢察官訊問之人，倘屬證人
    ，又非刑事訴訟法第186條各款所列無具結能力之人，檢察
    官竟未於訊問前或訊問後依法命其具結，其陳述無證據能力
    而不得作為判斷事實之依據（最高法院96年度台上字第4033
    號、97年度台上字第2942號判決意旨參照）。基此，證人乙
    ○、丙○於97年4月9日偵查中未經具結之供述，自無證據能
    力。
三、關於行政院衛生署嘉南療養院之司法精神鑑定報告書之證據
    能力按刑事訴訟法關於「鑑定」之規定，除選任自然人充當
    鑑定人外，另設有囑託機關鑑定制度。依刑事訴訟法第198
    條、第208條之規定，不論鑑定人或鑑定機關、團體，均應
    由法院、審判長、受命法官或檢察官視具體個案之需要而為
    選任、囑託，並依同法第206條之規定，提出言詞或書面報
    告，始符合同法第159條第1項所定得作為證據之「法律有規
    定」之例外。查本案於檢察官偵查時，因被害人甲○原係向
    全國婦幼保護專線報案求助，而為臺南縣政府少年保護個案
    ，臺南縣政府並委託行政院衛生署嘉南療養院對甲○為創傷
    評估鑑定，然此之鑑定並非由法院、審判長、受命法官或檢
    察官依法選任或委託之鑑定報告，自非法定之證據方法，而
    屬被告以外之人於審判外之書面陳述，依刑事訴訟法第159
    條第1項規定，除法律另有規定外，不得作為證據。又被告
    及其選任辯護人亦於準備及審判程序中均不同意作為證據，
    自應認無證據能力。
四、其餘以下所引用之供述或非供述證據，公訴人、被告及選任
    辯護人於本案言詞辯論終結前，並未爭執其證據能力，本院
    審酌前開證據之作成或取得之狀況，並無非法或不當取證之
    情事，且亦無顯不可信之情況，並無證據力明顯過低之情形
    ，復經本院於審判期日就上開證據依法進行調查、辯論，依
    刑事訴訟法第159條之5規定，均具有證據能力。
貳、實體方面
一、有罪部分
    訊據被告矢口否認有上開猥褻甲○之犯行，辯稱：伊並沒有
    猥褻甲○，伊曾經去甲○祖母住處庭院，拿取工具，但並未
    進入該處。伊會寫信給甲○是因為95年間，甲○與男生跑出
    去玩，被伊找到他們，該男生有向伊求情，但伊還是帶他們
    去找甲○的父母親，害被他們責罵。96年乙○帶甲○外公就
    醫，乙○以電話要求伊前往甲○家附近查看，伊發現有一男
    子在附近逗留，便告知乙○，但伊不清楚甲○事後是否因此
    事被責罵。伊會寫這封信是惟恐此事被伊父母知悉，雙親會
    操心，因此希望以該信告知甲○，不要再讓事情擴大云云。
    另被告選任辯護人則為被告辯稱：「本案緣起於被害人甲○
    因結交男友，遭其父母毆打，因此向臺南縣社會局113婦幼
    專諮詢後，再由丙○偕同報警，然甲○所為指述均非事實。
    事實一之犯罪地點，事實是甲○祖母住處，甲○之祖母與丙
    ○間，幾乎沒有互動關係，且丙○平時並未住居該處，甲○
    稱卻祖母住處為『阿公家』，顯不合常情？另甲○外公住處
    1 樓客廳緊鄰馬路，自馬路即可看到客廳之情形，而甲○指
    訴伊事實二犯行之時間，係在中午用餐時間，被告家人均在
    客廳用餐，被告自不可能在該處猥褻甲○。又依行政院衛生
    署嘉南療養院98年12月30日嘉南司字第0980009475號函所附
    性侵害加害人精神鑑定報告所載：『…本次鑑定過程中未發
    現林員有明顯的性偏差傾向或異常想法，其於性侵害犯罪上
    屬於低再犯危險性及低暴力危險性…』等語，亦可證明被告
    並無性偏差傾向或異常想法，且被告於被害人甲○所指性侵
    害之期間已與妻子同居生活，故不可能對被害人甲○有不法
    之性侵害行為」等語。
  (一)經查：
    1.被告與被害人甲○為旁系血親關係，並知悉甲○年齡，上
      開事實一所示之時間，甲○係未滿14歲之女子，及於上開
      事實二所示之時間，甲○外公住處客廳確有擺放一床舖，
      另被告經由乙○處得知被害人甲○業已向婦幼專線申訴被
      告曾對其性侵害乙事，被告即書寫一書信予乙○轉交甲○
      之事實，業據被告供承不諱，復有被害人之代號與真實姓
      名對照表、被告書寫信件乙紙在卷可稽，此部分事實，堪
      信為真實。
    2.次查，被害人甲○於檢察官偵查時結證後，詢問其警詢筆
      錄所述是否實在乙節，被害人甲○即點頭並答稱實在。其
      後雖檢察官訊問關於上開事實一、二所示之犯罪時間、地
      點、方法，被害人甲○即「嗯」回應。然依受臺南縣政府
      委託行政院衛生署嘉南療養院對甲○為創傷評估鑑定之醫
      師李俊宏於本院審理中結證稱：「鑑定結果我們是懷疑，
      在診斷上疑似有創傷後症候群，疑似有憂鬱症。…所以那
      時我們看到A女的部分，她在鑑定時，只有提到幾件陳述
      ，這在鑑定報告中都有提到說看到體型一樣的的男生會聯
      想到舅舅的感覺，會全身不舒服想閃開，會擔心何時會在
      有這狀況，變得緊張或敏感，這部分她是說沒有，跟他人
      相處或是交男朋友這部分也沒有變化，【但她在鑑定的當
      下言談較被動，幾乎都是一問她才會有一答，這跟一般以
      她這年紀的青少女來說在完全沒有病症的狀況下，不大會
      出現這狀態，特別她在其他的陳述，譬如在詢問他跟她男
      友的關係及在學校的課業，她都還可以話量多一點，情緒
      也還稍可以平穩，但只要一提到這類的事，她談到的字數
      就很有限】，…這從甲○對於家庭父母親的成員及舅舅的
      部分，她的回應就可以看的出來，在報告的後面有提到爸
      爸不相信我，媽媽不相信我，讓我很難過，爸爸幾乎在喝
      酒沒在講話，覺得舅舅不是這樣，還要我跪在神明面前，
      【她在提到父母親時，她的陳述是沒有問題，所以她在陳
      述父母親打她、罵她，要她下跪這些事情時，她並不會去
      閃避，會去回溯回想或陳述，但在提到舅舅性侵及猥褻的
      狀況時，她那部份的陳述就會少的非常多】。【我們曾經
      要在鑑定的過程中問詳細一點，包括次數或行為和身體所
      造成的影響，但她能陳述的還是很有限，所以她在創傷後
      壓力症候群診斷後，她其實選擇性的迴避問題】，這在報
      告中後面的逃避反應處寫持續逃避和此次災難有關的刺激
      或情境，這可看出【她逃避性侵的相關情境，不是家暴的
      相關情境】。」等語，（見本院卷第109、110頁）被害人
      甲○係因疑似有創傷後症候群，故對上開犯罪事實詢問，
      於其與先前警詢陳述被害陳述情節相吻合，即以簡短「嗯
      」回覆。復參以被害人甲○與被告自幼互動關係良好，並
      無何怨隙，業據證人乙○於本院審理中結證無訛（見本院
      卷第123頁），衡情甲○應無惡意設詞陷構被告於加重強
      制猥褻此等重罪之理。再佐以上開醫師李俊宏於本院審理
      中亦證述：「心理疾病跟生理疾病類似，都有所謂的病程
      ，【鑑定的時間點跟所看到病程的時間點有很大的關連性
      】，譬如說感冒病程最後的一、二天跟剛開始最嚴重的一
      、二天出現的症狀是不一樣的，所以我們鑑定在97年6月4
      日當天發現精神醫學會所頒訂的，較為公定的DSM 4診斷
      系統來講，個案的創傷後壓力症候群的症狀並沒有滿足她
      的診斷，意思是說在當下她並沒有嚴重到完全的創傷症候
      群的症狀，憂鬱症她總共有九項症狀，如假設在病程的最
      尾端看到她，可能就只有心情不好、自殺意念及睡眠的影
      響，但基本上不會所有症狀都呈現，…在那時候的狀態，
      整體上判斷，雖然沒有，【但很難排除之前有過創傷壓力
      症候群，隨著時間症狀出現緩合，再看到的時候已經是症
      狀已經是比較改善的狀態】，的確她的生活部分，也有受
      到影響，她自己也自述說事情發生後，她成績有退步，在
      學校也開始有一些行為上的問題，這是她自己有說受到這
      件事情的影響，那時我們的診斷就只能夠疑似，而不是確
      認，因為我們無法回溯到她在案發之後的心智狀態，我們
      只能夠從她的陳述當下的狀態，跟她回想之前的情形來做
      判斷，這部分要做精確的判斷是有困難的。…一般創傷性
      壓力症候群的症狀強度跟幾個要件有影響，【第一，距離
      時間越久的症狀越輕微】，比方之前打越仗，經過二十年
      後，他在回溯到正常人的受創狀況就較少見，第二個會跟
      他當時他診斷第一件要項的關係，會跟他當時性命受到威
      脅，會是他的身體自主權受到侵奪的狀態的嚴重性相關，
      隨著威脅越嚴重症狀強度會越嚴重，比方說他上肢有被綑
      綁，有接近致死的威脅又性侵，此者的症狀就會較嚴重，
      第三個是他目睹或是親身經驗這也會有影響。【有的受害
      者其實是可以過去的，但過去的方法每個人不一樣。】」
      等語（見本院卷第109、111、112頁）以觀，被害人甲○
      雖經醫師鑑定結果，係屬疑似創傷後壓力症候群，但被害
      人於上開事實一受害時點與接受精神鑑定之時間，業已相
      隔相當時間，就其受性侵情境，仍殘存部分創傷後壓力疾
      患之部分症狀，足見被害人甲○上開證述俱屬實在，確有
      其事。
    3.再查，被告經由乙○處得知被害人甲○業已向婦幼專線申
      訴被告曾對其性侵害乙事，被告即書寫一書信予乙○轉交
      甲○，依該書信內容所載：「你（依其文義應指甲○）現
      在的心情一定很複雜，【對不起！是我（依其文義應指被
      告丁○○）害了你，害你變成這樣子】，對不起！我知道
      【你要讓我得到懲罰，讓我去坐牢】！你這樣做我並不會
      怪你，因為這是我該得到的！在你們三人之中，我們這一
      邊對你的印象最好，雖然說這些都沒有用了，前幾天舅媽
      還說你怎麼都不來找她了，我不知該如何回答，我沒資格
      去求你能原諒我，但舅媽是無辜的！我知道你更是無辜的
      ，如果真的可以希望你能給我和你媽一次的機會，也給你
      一次機會，讓我和你媽試（誤繕為式）看看，真的會有改
      變，真的會不一樣。你媽好不容易走到現在，是我反而害
      了她！能否給你媽一次機會，你試試（誤繕為式式）看好
      嗎？我真的很自私，對你說這些！對不起！平常我對你真
      的很不好嗎？【我做錯了！雖然沒資格對你說】，但可以
      給我這個苦命的人一次機會，【不要把我逼到絕路】，把
      身邊的人趕盡殺絕，這輩子我會感激你，【我的錯如果可
      以我下輩子會還你】。給你媽一次機會，真的一次就好，
      讓他試試看，也給我這無知的人一次機會，讓我有機會在
      幫你洗頭，我會洗的更好，真的！對不起！」」等語（見
      警卷第19頁），書信文字雖無敘及被告對甲○猥褻乙事，
      但觀之書信前後文義，被告均一再向被害人甲○表示悔過
      、道歉，且參酌被告書寫該信時點、目的，係在得知被害
      人甲○向婦幼專線社工人員申訴遭受被告性侵害，為免事
      態擴大（見本院卷第161頁），故而書寫此件，足見被告
      係針對被害人指訴其性侵乙事，而書寫該件向被害人悔過
      、道歉。另被告雖辯稱，其係為95、96年間，發現甲○結
      交男友外出，為被告尋獲帶回，致甲○受父母責等事，才
      書寫此信向被害人道歉云云。惟查，被告所稱上開事項，
      係於95、96年間所發生，距被告書寫此信業已經過相當時
      日，且被告所辯之舉，係受被害人甲○之母乙○委託，全
      然出於善意，別無不法意圖，被告又何須於事過境遷後，
      於此敏感時刻，另橫生枝節再書此信向被害人表示歉意之
      理？況上開書信言及「我知道你要讓我得到懲罰，讓我去
      坐牢。」等語，益證被告係針對上開猥褻被害人甲○乙事
      ，而親自撰寫卷附之書信懇求被害人甲○原諒。是認被告
      所辯，顯係臨訟卸責之詞，不足採信。
    4.又被告雖否認曾進入甲○祖母住處客廳，而僅為拿取工具
      ，而前往該處庭院云云。惟被害人甲○就讀國小時期，被
      告與甲○數次在其祖母庭院處玩耍等情，業據證人丙○於
      本院審理中證述無誤（見本院卷第130、131頁），衡情被
      告與甲○祖母既為姻親關係，且斯時被告亦於丙○處學習
      土木工程，業據被告供認在卷（見本院卷第131頁背面）
      ，而依上開甲○祖母住處建物格局，一樓前方為庭院，其
      後緊鄰客廳，此有警方繪製平面圖及拍攝之現場照片在卷
      可稽（見本院卷第93、94頁），被告與甲○於甲○祖母住
      處庭院玩耍，或進入客廳拜訪親家，均為社會常情，且丙
      ○多次目睹被告與甲○於上開處所庭院嬉戲，被告卻辯稱
      僅前往該址拿取工具，未曾進入該處客廳云云，顯與社會
      常情相悖，實屬可疑。
    5.至於，選任辯護人辯稱：事實一之犯罪地點，事實是甲○
      祖母住處，丙○平時並未住居該處，甲○卻稱祖母住處為
      『阿公家』，顯不合常情；及甲○外公住處1樓客廳緊鄰
      馬路，自馬路即可看到客廳之情形，而甲○指訴伊事實二
      犯行之時間，係在中午用餐時間，被告家人均在客廳用餐
      ，被告自不可能在該處猥褻甲○等語。然查，依被害人甲
      ○於警詢及偵查中前後指述可知，其指稱臺南縣永康市○
      ○○街為阿公住處，應係為區分外公住處，而逕行將祖母
      住處稱為阿公住處，並無何可議之處。再者，丙○平日有
      無住居該處，及其與祖母有無互動乙節，均與本案無涉。
      又被害人外公住處１樓客廳雖臨馬路，但其外設有鐵捲門
      相隔，此有警方繪製平面圖及拍攝之現場照片在卷可稽（
      見本院卷第98、99頁），外人自無從窺知屋內情形。又依
      被害人甲○所陳，事實二之時間，亦非正值被告家人全家
      用膳之時，是辯護人為被告辯稱，被告不可能於上開時、
      地猥褻被害人，自無所據。另選任辯護人節錄行政院衛生
      署嘉南療養院98年12月30日嘉南司字第0980009475號函所
      附性侵害加害人精神鑑定報告所載：『…本次鑑定過程中
      未發現林員有明顯的性偏差傾向或異常想法，其於性侵害
      犯罪上屬於低再犯危險性及低暴力危險性…』等語，亦可
      證明被告並無性偏差傾向或異常想法，且被告於被害人甲
      ○所指性侵害之期間已與妻子同居生活，故不可能對被害
      人甲○有不法之性侵害行為云云。惟查，被告於上開鑑定
      過程中，對本案起訴書所載之犯罪事實完全予以否認，且
      能對不利於自已部分提出與本案筆錄及卷宗上說詞一致之
      解釋，是該鑑定結果就此部分即於鑑定報告書載明：「故
      本次鑑定並無法協助確定林員是否確有犯罪之事實，相對
      亦無法完全排除其所言是否為脫罪之辭。」等語（見本院
      卷第186頁，即上開鑑定報告書第5頁第13至15行）。再者
      ，上開鑑定報告書鑑定結果雖於第5頁第18、19行記載：
      「本次鑑定過程中未發現林員有明顯的性偏差傾向或異常
      想法，其於性侵害犯罪上屬於低再犯危險性及低暴力危險
      性，」等語，惟該鑑定報告其後亦緊接著敘明：「惟倘其
      犯行屬實，顯示其強烈之否認性與合理化其犯行、缺乏悔
      意、對受害人之同理心不足，在鑑定過程中蓄意隱瞞，且
      可能回答較符合社會期待的答案；而本案為亂倫，犯行時
      間長達5年以上，其危險性相對提高；加上林員年紀屬壯
      年，其末來再犯之可能性不宜輕忽。故倘林員之犯行屬實
      ，則建議有對其施予刑前治療之必要。」等語，是以前開
      鑑定報告所言「本次鑑定過程中未發現林員有明顯的性偏
      差傾向或異常想法，其於性侵害犯罪上屬於低再犯危險性
      及低暴力危險性，」乙節，殊難憑此作為有利於被告之認
      定。
    6.綜上所述，本件被告所辯無非畏罪卸責之詞均難予採信，
      事證已臻明確，被告上開犯行堪以認定，應依法論科。
    7.至於選任辯護人聲請傳喚被告之父林文化、被告之母蔡英
      甦，及被告之妻姬秀，以證明甲○外公住處建物客觀現實
      狀況及被告是否有可能對甲○為性侵行為  惟就甲○外公
      住處建物客觀狀況，業經警方前往現場調查後，繪製平面
      圖及拍攝之現場照片在卷可稽，另被告對被害人甲○為上
      開犯行時，證人林文化等人均未在場，自無傳訊上開證人
      之必要，併此敘明。
  (二)論罪科刑：
    1.新舊法比較：
      被告就事實一部分行為後，刑法於94年2月2日修正公布，
      並於95年7月1日施行，本件新舊法比較如下：
      (1)新修正刑法第51條第5款之規定，有期徒刑定應執行刑
        之上限，由不得逾20年提高為不得逾30年，此屬相當科
        刑規範之變更。比較新舊法之規定，應以修正前之刑法
        第51條第5款之規定較有利於被告。
      (2)修正前刑法第224條之1規定：「犯前條之罪而有第222
        條第1項各款情形之一者，處3年以上10年以下有期徒刑
        。」，又修正前刑法第222條第1項第2款規定：「對14
        歲以下之男女犯之者。」；修正後之刑法第222條第1
        項第2款則規定：「對未滿14歲之男女犯之者」，將「
        對14歲以下之男女犯之」，修正為「對未滿14歲之男女
        犯之」，亦即修正後之刑法關於對剛好14歲之男女犯之
        時，已列為非屬加重之情形，僅構成普通強制猥褻罪，
        此部分之規定以修正後之刑法第224條之1規定較有利於
        被告。
      (3)綜上所述，依前開決議整體比較結果，本件以修正前之
        刑法規定較有利於被告，爰依刑法第2條第1項後段之規
        定，適用較有利於被告之修正前刑法之相關規定。
      (4)至關於強制治療部分，按被告行為後，刑法第91條之1
        亦同時修正施行，修正前刑法第91條之1規定：「犯第
        221條至第227條、第228條、第229條、第230條、第234
        條之罪者，於裁判前應經鑑定有無施以治療之必要。有
        施以治療之必要者，得令入相當處所，施以治療。」、
        「前項處分於刑之執行前為之，其期間至治癒為止。但
        最長不得逾3年。」、「前項治療處分之日數，以1 日
        抵有期徒刑或拘役1日或第42條第4項裁判所定之罰金
        額數。」，即對於性侵害犯罪加害人經鑑定認有強制治
        療之必要者，採刑前強制治療，其期間雖以至治癒為止
        為原則，但限定最長不得逾3年。執行強制治療處分之
        日數，以1日抵有期徒刑或拘役1日，或第42條第4項（
        新刑法同條第6項）裁判所定罰金易服勞役折算1日之數
        額；修正後之刑法第91條之1則規定：「犯第22 1條至
        第227條、第228條、第229條、第230條、第234 條、第
        33 2條第2項第2款、第334條第2款、第34 8條第2項第1
        款及其特別法之罪，而有下列情形之一者，得令入相當
        處所，施以強制治療：(一)徒刑執行期滿前，於接受輔
        導或治療後，經鑑定、評估，認有再犯之危險者。(二)
        依其他法律規定，於接受身心治療或輔導教育後，經鑑
        定、評估，認有再犯之危險者。」、「前項處分期間至
        其再犯危險顯著降低為止，執行期間應每年鑑定、評估
        有無停止治療之必要。」，則採刑後強制治療，其期間
        至再犯危險性顯著降低為止，無最長治療期間之限制，
        為絕對不定期之保安處分制度，又既採刑後執行制，即
        無折抵刑期之問題，治療處分之日數，不能折抵有期徒
        刑、拘役或同法第42條第6項裁判所定之罰金額數，比
        較而言，被告行為後之新刑法第91條之1顯較修正前規
        定不利於被告（最高法院96年度第3次刑事庭會議決議
        意旨參照），故被告所犯上開之罪，應依刑法第2條第1
        項前段，應單獨比較，適用被告行為時即修正前之刑法
        第91條之1規定論處。
  (三)核被告就事實一所為，係犯修正前刑法第224條之1對14歲以
    下之女子以違反其意願之方法而為猥褻罪；就事實二所為，
    係犯刑法第225條第2項乘機猥褻罪。被告所犯上開二罪間，
    犯意各別，行為互殊，應予分論併罰。又被告所犯之前開之
    罪，乃俱係針對被害人年齡所定之特別處罰規定，是以被告
    即無再依兒童及少年福利法第70條前段加重其刑之必要。爰
    審被告未顧念與甲○間具親屬關係，本應善盡保護之責，竟
    為滿足一己之性念，違悖人倫，於甲○年幼時間及成長發育
    時，分別對甲○為猥褻行為，造成甲○心理受有創傷，影響
    被害人之身心發展甚鉅。被告又於偵審程序中，一再飾詞否
    認犯行，絲毫未見悔意，犯後態度不佳等一切情狀，分別量
    處如主文所示之刑，併定其應執行刑，以資懲儆。
  (四)再按犯刑法第222條、第224條之1等罪者，於裁判前應經鑑
    定有無施以治療之必要，有施以治療之必要者，得入相當處
    所，施以治療。前項處分於刑之執行前為之，其期間至治療
    為止，但最長不得逾3年，修正前法第91條之1第1項、第2項
    定有明文。本院依上開規定，於裁判前將被告送請行政院衛
    生署嘉南療養院鑑定有無施以治療之必要，而該院綜合被告
    過去生活史、犯案經過、身體檢查、精神狀態檢查與心理衡
    鑑結果，認被告就犯行時與目前，在挼受及判斷外在環境刺
    激、自我抉擇與行為決定上，仍具有認識與了解現實與社會
    規範的認知能力，且能自由決定其意思。倘其犯行屬實，顯
    示其強烈之否認性與合理化其犯行、缺乏悔意、對受害人之
    同理心不足，在鑑定過程中蓄意隱瞞，且可能回答較符合社
    會期待的答案；而本案為亂倫，犯行時間長達5年以上，其
    危險性相對提高；加上被告年紀屬壯年，其末來再犯之可能
    性不宜輕忽。故倘被告之犯行屬實，則建議有對其施予刑前
    治療之必要等語，有該院98年12月30日嘉南司字第09800094
    75號函暨附性侵害加害人精神鑑定報告書1件在卷可參。茲
    審酌被告於本案為親屬間之亂倫，且被告強烈否認其犯行，
    並加以合理化，核其情狀，非經強制治療，實難以排除其再
    犯之虞，為防免其他未成年女子再次受害，本院認有對被告
    施強制治療之必要，期間至治癒為止，但最長不得逾3年。
  (五)又被告就事實一之犯行之犯罪時間雖在96年4月24日之前，
    惟其所犯刑法第224條之1之罪名及宣告之刑度，依中華民國
    96年罪犯減刑條例第3條第1項第15款之規定，不予減刑，附
    此敘明。
二、無罪部分
  (一)公訴意旨另以：(1)被告丁○○於93年1月初某日22時許，在
    甲○外公住處3樓房間，利用甲○睡覺之際，在甲○不能抗
    拒之情況下，以其性器進入甲○性器之方式對甲○性交。(2)
    被告丁○○自92年間起至95年6月30日期間（即自甲○國小5
    年級起至國中2年級間），每當甲○前往甲○外公住處時，
    被告丁○○即在違反A女意願之情況下，以手撫摸甲○胸部
    及臀部之方式，對甲○為猥褻行為，共計30次。(3)被告丁○
    ○於95年10月15日13時許，在甲○外公前住處客廳，利用甲
    ○躺臥於客廳擺放之床舖睡覺之際，在甲○不能抗拒之情況
    下，以將甲○內褲撥開後舔甲○下體之方式，而為猥褻之行
    為1次。因認被告丁○○另涉犯(1)刑法第225條第1項乘機性
    交罪；(2)刑法224條之1加重強制猥褻罪、同法第224條強制
    猥褻，為連續犯，論以一罪刑法224條之1加重強制猥褻罪；
    (3)刑法第225條第2項乘機猥褻罪云云。
  (二)本件公訴人認被告涉犯上開犯行，無非係證人甲○、乙○、
    丙○、分別於偵查、審理中之證述，及被告書寫之書信、。
    照片、被告及被害人之診斷證明書、法務部調查局第六處南
    部通訊中心97年7月9日調科南字第09700277870號函，資為
    論據。
  (四)惟訊據被告堅決否認有何妨害性自主犯行，辯稱：伊並未乘
    被害人甲○睡覺時，對甲○性交或猥褻，又被害人甲○都是
    由其母乙○帶至外公家，外公、外婆均在家，並未獨留甲○
    在家，伊不可能對甲○猥褻30次。另被告於96年4月18日因
    左腳骨折行動不便，所以在客廳擺放臨時床舖，95年10月15
    日根本不可能有甲○所指訴之猥褻客觀情境發生等語置辯。
  (五)按犯罪事實應依證據認定之，無證據不得認定犯罪事實；不
    能證明被告犯罪者，應諭知無罪之判決，刑事訴訟法第154
    條第2項、第301條第1分別定有明文。又事實之認定，應憑
    證據，如未能發現相當證據，或證據不足以證明，自不能以
    推測或擬制之方法，以為裁判基礎（最高法院40年台上字第
    86號判例意旨參照）。且按刑事訴訟法第161條第1項規定：
    檢察官就被告犯罪事實，應負舉證責任，並指出證明之方法
    。因此，檢察官對於起訴之犯罪事實，應負提出證據及說服
    之實質舉證責任。倘其所提出之直接證據或間接證據，或其
    所指出之證明方法，並未達到通常一般之人均不致有所懷疑
    ，而得確信其為真實之程度，而有合理之懷疑存在而無從使
    事實審法院得有罪之確信時，基於無罪推定之原則，即應為
    被告無罪判決之諭知（最高法院76年台上字第4986號、92年
    台上字第128號判例意旨參照）。又告訴人（被害人）之告
    訴，係以使被告受刑事訴追為目的，難免故予誇大，是其指
    訴是否與事實相符，仍應調查其他證據以資審認。現行刑事
    訴訟法並無禁止被害人於公訴程序為證人之規定，自應認被
    害人在公訴程序中具有證人適格即證人能力，然被害人與一
    般證人不同，其與被告處於絕對相反之立場，其陳述之目的
    ，在使被告受刑事訴追處罰，內容未必完全真實，證明力自
    較一般證人之陳述薄弱。故被害人縱立於證人地位而為指證
    及陳述，且其指證、陳述無瑕疵可指，仍不得作為有罪判決
    之唯一依據，應調查其他證據以察其是否與事實相符，亦即
    仍須有補強證據以擔保其指證、陳述之真實性，始得採為斷
    罪之依據。若被害人之指證本身已有重大瑕疵，依嚴格證明
    之法則，自無法憑為犯罪事實之認定，其理甚明（最高法院
    96年度台上字第2161號判決意旨）。
  (六)經查：
    1.訊據被告堅詞否認有上揭犯行，又遍觀公訴人所提證據，
      除證人即告訴人甲○於偵查中之指訴外，並無其他任何積
      極客觀證據足以證明被告確有上開乘機性交、猥褻，加重
      強制猥褻之犯行。參以被害人甲○於95年6月9日經醫師檢
      查結果，被害人甲○之處女膜無明顯撕裂傷，此有財團法
      人奇美醫院診斷證明書乙紙在卷可稽（見偵卷第22頁）；
      復經本院依職權函詢上開檢查醫院就被害人當時就診狀況
      ，有無性交之性行為徵狀，亦經該院函覆：「依婦科檢查
      所見，處女膜仍然完整。無確切有發生性行為的跡象。」
      此亦有財團法人奇美醫院98年6月29日（98）奇醫字第331
      3號函暨專用病情摘要1份在卷足資稽（見本院卷第144、1
      45頁）。是以本件被告果於公訴意旨所述，於上開時、地
      ，以其性器插入被害人之性器，審諸甲○當時尚屬年幼之
      兒童，生理尚未完全成熟，自無案發多年後就醫檢查，其
      陰部處女膜仍為完整。再佐以被害人甲○指訴被告於晚間
      10許，在外公、外婆臥室內遭被告乘機性交云云，然該房
      間既係被害人甲○外公、外婆之寢室，且為晚間就寢之時
      ，實難想像被告願冒其乘機性交犯行遭其父母親發現之風
      險，而於上開時、地對甲○為性交之行為。另就公訴意旨
      (2)部分，被害人甲○雖指訴被告於上揭時、地，以手撫摸
      其胸部及臀部之猥褻行為，多達30次，惟並未能證述上開
      次數各次犯罪時間及確切之地點。再者，被害人甲○外公
      之住處1樓客廳原並無床舖之擺設，係因被告96年4月18日
      被告發生車禍造成左側脛腓骨骨折，無法上樓至其房間睡
      覺休息，因而於該處放置一張簡易床舖以供被告休息睡覺
      之用等情，業據被告提出財團法人奇美醫院診斷證明書乙
      紙為證（見本院卷第141頁），核與證人乙○於本院結證
      情節相符（見本院卷第122頁），足見於公訴意旨(3)所示
      之時、地，實際並未擺放任何床舖。故認甲○關於其遭被
      告於公訴意旨(1)(2)(3)所述之時、地，性侵害之指述尚難達
      於令人確信而無瑕疵之程度，自無法憑為被告犯罪之認定
      。
    2.次查，被告雖於自書之悔過書中稱：「…對不起！是我害
      了你，害你變成這樣子，對不起！我知道你要讓我得到懲
      罰，讓我去坐牢！…我沒資格去求你能原諒我，…我知道
      你更是無辜的，…是我反而害了她！能否給你媽一次機會
      ，你試試（誤繕為式式）看好嗎？我真的很自私，對你說
      這些！對不起！…真的！對不起！」等認錯、道歉字語，
      惟依被告書寫悔過書之時點係於97年2月間，得知被害人
      甲○向警方婦幼專線申訴其遭受被告性侵害後，因而書寫
      交予被害人甲○，是自悔過書書立時間點，距離上開公訴
      意旨所指之犯罪時間，顯相隔相當時日，二者間實缺乏時
      間上之關連性，自無從僅就該紙悔過書而為被告不利之認
      定。又被害人甲○雖指訴被告大腿處有刺青等情，此亦為
      被告供承在卷，然依照片所示，被告之刺青係位於大腿上
      方，並未位於極為隱密之處，故被告若穿著短褲即得目睹
      該刺青圖樣，是以被害人指認被告腿上有刺青之指訴，亦
      不足為不利於被告之認定。至於，乙○、丙○於上開時、
      地，並不在場，其所為指訴內容，係事後聽甲○聞陳得知
      ，更無法用以證明，被告上開犯罪事實。
    3.末按認定犯罪事實應依證據，為刑事訴訟法所明定，故被
      告否認犯罪事實所持之辯解，縱屬不能成立，仍非有積極
      證據足以證明其犯罪行為，不能遽為有罪之認定，有最高
      法院30年上字第1831號判例意旨可資參照。是檢察官所舉
      之前開論據或有疑義，或不能直接證明本案犯罪事實，則
      縱被告辯稱書寫悔過書予被害人甲○之緣由乙節並非可採
      ，抑或被告於偵查中拒絕接受測謊，均不能遽為被告有罪
      之認定，是檢察官所提出之法務部調查局第六處南部通訊
      中心97年7月9日調科南字第09700277870號函，記載被告
      自稱頭痛，而拒絕測謊等情，亦不能證明被告有上開犯罪
      之事實。
    4.綜上所述，檢察官所舉之上開證據，既然均無法證明被告
      有於上開時地對甲○為強制性交、猥褻甲○之犯行。此外
    ，復查無其他積極證據可認被告確有公訴人上開所指之犯行
    ，參諸最高法院上開判決意旨，此部分自應為無罪之諭知。
據上論斷，應依刑事訴訟法第299條第1項前段、第301條第1項，
刑法第2條第1項前段、第225條第2項、修正前刑法第224條之1、
第51條第5款、第91條之1第1項、第2項，判決如主文。
本案經檢察官戊○○到庭執行職務。
中    華    民    國    99    年    6     月    8     日
                刑事第七庭審判長    法  官  鄧希賢
                                    法  官  朱中和
                                    法  官  田幸艷
以上正本證明與原本無異。
如不服本判決應於收受本判決後10日內向本院提出上訴書狀，並
應敘述具體理由。其未敘述上訴理由者，應於上訴期間屆滿後20
日內向本院補提理由書狀（均須按他造當事人之人數附繕本）「
切勿逕送上級法院」。 
                                    書記官  莊文茹
中    華    民    國    99    年    6     月    8     日

附錄本案論罪科刑法條：
中華民國刑法第225條（乘機性交猥褻罪）
對於男女利用其精神、身體障礙、心智缺陷或其他相類之情形，
不能或不知抗拒而為性交者，處 3 年以上 10 年以下有期徒刑
。
對於男女利用其精神、身體障礙、心智缺陷或其他相類之情形，
不能或不知抗拒而為猥褻之行為者，處 6 月以上 5 年以下有期
徒刑。
第 1 項之未遂犯罰之。
中華民國刑法第224條之1（加重強制猥褻罪）
犯前條之罪而有第 222 條第 1 項各款情形之一者，處 3 年以
上 10 年以下有期徒刑。

司法院資訊處製作；財團法人民間司法改革基金會備份。
